【裁判字號】    95,訴,636
【裁判日期】    951025
【裁判案由】    偽造有價證券等
【裁判全文】
臺灣臺北地方法院刑事判決               95年度訴字第636號
公  訴  人  臺灣臺北地方法院檢察署檢察官
被      告  己○○
公設辯護人  本院公設辯護人丁○○
上列被告因偽造有價證券等案件，經檢察官提起公訴（94年度偵
字第24099號），本院判決如下：
    主    文
己○○共同意圖供行使之用，而偽造有價證券，處有期徒刑年
貳月，偽造之「內政部印」印文貳枚、「戊○○」署押貳枚、印
文貳枚、「甲○○」署押貳枚、印文貳枚均沒收。
    犯罪事實
一、己○○因其男友丙○○（未據起訴）欲租賃車輛使用，竟與
    另二名真實姓名、年籍不詳之成年男子，基於共同之犯意聯
    絡，由該二名男子分持由真實姓名、年籍不詳之人所偽造之
    「戊○○」與「甲○○」身分證，以及利用不知情之真實姓
    名、年籍不詳之成年人士刻印之印章，與己○○於民國九十
    四年四月二十日共同前往位於臺北市中山區○○○路一六四
    號八樓之全台通小客車租賃股份有限公司（下稱全台通公司
    ），以己○○為承租人向全台通公司租用車號ＺＺ—三七三
    二號租賃用小客車，雙方約定租期自九十四年五月三日起至
    九十七年五月二日為止，租金每月新臺幣（下同）四萬五千
    元，己○○並提出由真實姓名、年籍不詳人士所偽造、給付
    總額記載為五十四萬九千九百六十元之英商渣打銀行股份有
    限公司臺北分公司（下稱渣打銀行）各類所得扣繳暨免扣繳
    憑單，且交付以其為發票人、付款人為彰化商業銀行大安分
    行、金額四萬五千元、發票日期為預先記載以每月三十日為
    一期之支票共三十六紙，而該二名男子亦出示上開偽造之「
    戊○○」與「甲○○」身分證，表示係「戊○○」、「甲○○」本人而行使之，足以生損害於「戊○○」、「甲○○」
    、全台通公司及戶政機關對於戶籍管理之正確性，並在車輛
    租賃契約書上之對保欄簽名處，偽造「戊○○」、「甲○○
    」之簽名各一次，表示擔任保證人之意思，再使用上開偽造
    之印章偽造「戊○○」與「甲○○」之印文各一枚，其後又
    意圖供行使之用，在金額記載為二百五十八萬一千元之本票
    上發票人處偽造「戊○○」、「甲○○」之簽名各一次，復
    使用上開偽造之印章偽造「戊○○」與「甲○○」之印文各
    一枚，並於簽名、蓋章之後，意圖為自己不法之所有，將租
    賃契約書及本票交付全台通公司員工乙○○而行使之，足生
    損害於「戊○○」、「甲○○」及全台通公司，並使全台通
    公司因此陷於錯誤，誤認係「戊○○」、「甲○○」本人擔
    任保證人並簽發本票，而將ＺＺ—三七三二號租賃用小客車
    交付己○○使用。嗣因己○○所簽發票號ＣＩ000000
    0號、發票日期為九十四年十月三十日之支票遭臺灣票據交
    換所退票，經全台通公司寄發存證信函要求己○○儘速繳清
    租金，惟其均避不見面後，全台通公司察覺有異並報警處理
    ，始查知上情。
二、案經被害人全台通公司訴由臺北市政府警察局中山分局報請
    臺灣臺北地方法院檢察署檢察官偵查起訴。
    理    由
一、訊據被告己○○雖不否認有與全台通公司簽訂車輛租賃契約
    租用ＺＺ—三七三二號租賃用小客車，預先交付三十六紙支
    票以支付租金，並曾簽發本票一紙，惟其所簽發票號為ＣＩ
    0000000號之支票跳票等事實，但矢口否認有共同行
    使偽造私文書及偽造有價證券之犯行，辯稱對保當時租賃契
    約書上保證人欄內並無「戊○○」及「甲○○」之簽名，到
    場擔任保證人並簽發本票之二名男子均係全台通職員乙○○
    所找，其不認識該二人，也不知道扣繳憑單係偽造的云云。
    經查，被告己○○係與二名真實姓名、年籍不詳之成年男子
    親自至全台通公司辦理對保，並提出身分證自稱為「戊○○
    」及「甲○○」，經核對身分證無誤後，該二名男子即親自
    在車輛租賃契約書及本票上簽名、蓋章，惟到場對保自稱為
    「甲○○」之男子，其面貌與甲○○本人並不相同等情，業
    據證人即辦理本件租賃契約之全台通公司職員乙○○證述明
    確（本院卷一第三十三頁反面至第三十七頁）。再查，甲○○本人確實為被告朋友，但從未擔任被告租用車輛之保證人
    ，更未簽發本票等情，亦據證人甲○○於偵查中結證屬實，
    有被告對於證據能力不爭執之偵查筆錄（偵查卷第六十五頁
    ），以及本院向臺北市信義區戶政事務所函查之甲○○國民
    身分證申請書在卷可稽（本院卷一第二十至二十一頁）；且
    被告亦自陳其所認識之甲○○，為偵查中到庭作證之甲○○
    ，並非租賃契約所附身分證上照片顯示之人。而戊○○本人
    與到場自稱「戊○○」之男子所出示身分證上照片所載之人
    ，亦有明顯不同，此有戊○○之護照影本附卷可參（偵查卷
    第六十頁）。至於被告九十三年度於渣打銀行所受領給付總
    額僅為三萬零三十三元，並非五十四萬九千九百六十元，則
    有財政部臺北市國稅局九十三年度綜合所得稅各類所得資料
    清單一紙在卷足證（本院卷一第五十二頁）。此外，並有車
    輛租賃契約書一份、存證信函一紙、、臺灣票據交換所退票
    理由單一紙、汽車新領牌照登記表一紙（以上見偵查卷第十
    三至十九頁）、本票一紙、身分證影本三紙（偵查卷第五十
    六至五十八頁）、扣繳暨免扣繳憑單一紙（本院卷一第五三
    頁）附卷可憑。被告辯稱並未找二名真實姓名、年籍不詳、
    自稱為「戊○○」、「甲○○」之成年男子至全台通公司簽
    訂租賃契約及本票，且不知扣繳暨免扣繳憑單為偽造云云，
    顯係卸責之詞，不足採信。本案事證明確，被告犯行堪以認
    定，應依法論科。
二、查被告行為後，刑法部分條文已於九十四年二月二日經總統
    令修正公佈，並於九十五年七月一日施行。按行為後法律有
    變更者，適用行為時之法律，但行為後之法律有利於行為人
    者，適用最有利於行為人之法律，刑法第二條第一項定有明
    文。此條規定係規範行為後法律變更所生新舊法律比較適用
    之準據法，本身尚無新舊法比較之問題，於新法施行後，應
    一律適用新法第二條第一項之規定，為「從舊從輕」之比較
    ，先予敘明。再按本次法律變更，比較時應就罪刑有關之共
    犯、未遂犯、想像競合犯、牽連犯、連續犯、結合犯，以及
    累犯加重、自首減輕暨其他法定加減原因（如身分加減）與
    加減例等一切情形，綜其全部罪刑之結果而為比較，最高法
    院九十五年五月二十三日九十五年度第八次刑庭會議決議參
    照。茲就本件新舊法比較結果說明如下：
  (一)就共犯規定部分，刑法第二十八條於被告行為後雖亦有修正
    ，惟本件被告與丙○○、真實姓名、年籍不詳、自稱「戊○○」、「甲○○」之二名成年男子以及偽造「戊○○」、「
    甲○○」身分證之人，就上開所示之犯罪行為，並非共謀共
    同正犯之情形，依據該條之修正理由所示，就被告本件犯行
    之共犯形態，應認並無修正之情況，自無比較新舊法之必要
    。
  (二)查修正後刑法第三十三條第五款規定罰金刑為新臺幣一千元
    以上，以百元計算之，而修正前則規定罰金為一元以上，且
    以銀元為計算單位，經依罰金罰鍰提高標準條例第一條前段
    ，以及現行法規所定貨幣單位折算新臺幣條例第二條規定折
    算後，罰金刑則為新臺幣三十元以上，經比較新、舊法之結
    果，修正後之法律並未較有利於行為人。且被告所犯刑法第
    二百零一條第一項偽造有價證券罪、第二百十六條、第二百
    十二條行使偽造特種文書罪、第三百三十九條第一項詐欺取
    財罪，其法定刑當中關於罰金刑之規定，經刑法施行法第一
    條之一將其貨幣單位修正為新臺幣，並提高數額為三十倍，
    經比較修正前、後之規定，亦無修正後規定有利於行為人之
    情形。
  (三)刑法修正後，刪除第五十五條關於牽連犯之規定，此刪除雖
    非犯罪構成要件之變更，但顯已影響行為人刑罰之法律效果
    ，自屬法律有變更，而依舊法第五十五條規定，牽連犯乃將
    被告之數罪以一罪論，然修法後刑法已刪除該條規定，則不
    得以一罪論，經比較修正前後之法律，修正後法律亦無有利
    於行為人之情況。
  (四)綜合上開比較之結果，九十五年七月一日修正施行之刑法部
    分條文，其適用結果並無有利於被告之情形，依前開法律規
    定，自應適用被告行為時即修正前刑法之相關規定論處。
三、查被告行使偽造之「戊○○」、「甲○○」國民身分證，自
    足生損害於告訴人及戊○○與甲○○本人，更足生損害於戶
    政機關關於戶籍管理之正確性，而其行使偽造私文書之行為
    ，亦足生損害於告訴人及戊○○與甲○○本人。核被告所為
    ，係犯修正前刑法第二百零一條第一項之偽造有價證券罪，
    刑法第二百十六條、第二百十條之行使偽造私文書罪、修正
    前刑法第二百十六條、第二百十二條之行使偽造特種文書罪
    ，以及修正前刑法第三百三十九條第一項之詐欺取財罪。被
    告偽造印章、公印、偽造印文、公印文、偽造署押之行為，
    為偽造私文書、特種文書之階段行為；偽造私文書、特種文
    書之低度行為，為行使偽造私文書、行使偽造特種文書之高
    度行為所吸收；行使偽造有價證券之低度行為，亦應為偽造
    有價證券之高度行為所吸收，均不另論罪。被告利用不知情
    之人偽造「戊○○」與「甲○○」之印章，為間接正犯。被
    告偽造有價證券、行使偽造特種文書、行使偽造私文書、詐
    欺取財罪之行為間，有方法、結果之牽連關係，應依修正前
    刑法第五十五條規定，從一重之偽造有價證券罪處斷。爰審
    酌被告之犯罪手段、目的、犯後態度不佳、否認犯行、犯罪
    所生危害非小，惟係因其男友丙○○之緣故始為本案犯行，
    及其生活狀況與智識程度等一切情狀，量處如主文所示之刑
    。偽造之「戊○○」與「甲○○」身分證影本上之「內政部
    印」公印文二枚、車輛租賃契約書上偽造之「戊○○」與「
    甲○○」署押各一枚、印文各一枚、本票上偽造之「戊○○
    」與「甲○○」署押、印文各一枚應沒收。至於偽造之車輛
    租賃契約書、本票以及各類所得扣繳暨免扣繳憑單，因已附
    入告訴人辦理車輛租賃文件當中，非屬被告所有之物，而偽
    造之「戊○○」與「甲○○」印章各一枚，未據扣案，亦無
    證據證明現仍存在，為避免將來執行之困難，不予宣告沒收
    ，併此敘明。
據上論斷，應依刑事訴訟法第二百九十九條第一項前段，刑法第
二條第一項前段、第二十八條，修正前刑法第二百零一條第一項
、第二百十二條、第三百三十九條第一項，刑法第二百十條、第
二百十六條、第二百十九條，修正前刑法第五十五條，罰金罰鍰
提高標準條例第一條前段，現行法規所定貨幣單位折算新臺幣條
例第二條，判決如主文。
本案經檢察官黃于真到庭執行職務
中    華    民    國    95    年    10    月    25    日
                  刑事第七庭審判長法  官  梁耀鑌
                                  法  官  許泰誠
                                  法  官  余明賢
以上正本證明與原本無異。
如不服本判決，應於判決送達後10日內向本院提出上訴狀（應抄
附繕本）。告訴人或被害人如對於本判決不服者，應具備理由請
求檢察官上訴，其上訴期間之計算係以檢察官收受判決正本之日
期為準。
                                  書記官  葉潔如
中    華    民    國    95    年    10    月    25    日
附錄本案論罪科刑法條全文
修正前中華民國刑法第201條
意圖供行使之用，而偽造、變造公債票、公司股票或其他有價證
券者，處3年以上10年以下有期徒刑，得併科3千元以下罰金。
修正前中華民國刑法第216條
行使第210條至第215條之文書者，依偽造、變造文書或登載不實
事項或使登載不實事項之規定處斷。
修正前中華民國刑法第210條
偽造、變造私文書，足以生損害於公眾或他人者，處5年以下有
期徒刑。
修正前中華民國刑法第212條
偽造、變造護照、旅券、免許證、特許證及關於品行、能力服務
或其他相類之證書、介紹書，足以生損害於公眾或他人者，處1
年以下有期徒刑、拘役或3百元以下罰金。
修正前中華民國刑法第339條
（普通詐欺罪）
意圖為自己或第三人不法之所有，以詐術使人將本人或第三人之
物交付者，處5 年以下有期徒刑、拘役或科或併科1 千元以下罰
金。


司法院資訊處製作；財團法人民間司法改革基金會備份。
